臺灣宜蘭地方法院刑事判決　　　　　　　96年度簡上字第62號
上　訴　人　臺灣宜蘭地方法院檢察署檢察官
上　訴　人　乙○○
即　被　告
上列上訴人因被告詐欺案件，不服本院羅東簡易庭96年度羅簡字
第236號，中華民國96年9月26日第一審判決（聲請簡易判決處刑
案號：96年度偵字第2030號）提起上訴，本院判決如下：
    主  文
上訴駁回。
    事  實
一、乙○○在預見以自己名義在金融機構開設帳戶並交付存摺、
    提款卡等給不詳身分者使用，將有助於不法者從事詐欺取財
    等非法犯行之用，竟在不違背本意下，基於幫助他人財產犯
    罪之不確定故意，於不詳時間、地點將其所申設之局號0000
    00-0號，帳號000000-0號之郵局存摺、提款卡、印章等物交
    由姓名年籍不詳之詐欺集團成員，之後即作為詐欺集團向不
    特定人詐取財物之人頭帳戶使用。嗣該詐欺集團成員，即於
    民國96年3月15日上午10時許，撥打電話給甲○○，佯稱其
    有違規超速罰單未繳，會影響信用等，需依指示匯款，致甲
    ○○誤信為真而陷於錯誤，即依指示將款項新臺幣（下同）
    750,850元、150,850元匯入上開乙○○申設之帳戶內。後經
    甲○○查證後發覺受騙報警處理，始循線得知上情。
二、案經宜蘭縣警察局羅東分局報由臺灣宜蘭地方法院檢察署檢
    察官偵查後聲請簡易判決處刑。
    理  由
一、訊據被告乙○○矢口否認犯行，辯稱：因友人欲匯款，始再
    行將上開久未使用之郵局帳戶變更印鑑，然因朋友以現金交
    付，而將存摺、提款卡、印章等置於機車置物箱未取出而遭
    竊云云。惟查：
（一）被告申設上開帳戶，及被害人甲○○將上開款項匯入乙○
      ○上開帳戶之事實，除有被害人指訴外，並有宜蘭郵局96
      年3月27日宜營字第0965000279號帳戶之交易明細、板信
      商業銀行匯出匯款申請書、玉山銀行匯款回條、第一商業
      銀行匯款申請書各1份在卷可稽。
（二）再被告辯稱係在今年元旦或農曆過年前，辦了變更印鑑後
      就置於機車置物箱未取出而遭竊，至警通知時才知悉云云
      。惟上開帳戶既要供友人匯款，則縱被告至郵局申請新的
      印鑑存摺後，將之放在機車置物箱內忘記取出，但因尚待
      友人匯款，故不可能至警察於96年4月11日前打電話通知
      其接受詢問，還不知上開物品仍放在置物箱中，更不可能
      於遺失許久後未辦理掛失，故被告所辯應有不實。
（三）被告自承除郵局帳戶外，尚有第一銀行、華南銀行、合庫
      、國泰世華銀行等帳戶等語（詳本院卷第47頁），如僅因
      友人欲匯款，則可將第一銀行、華南銀行、合庫、國泰世
      華銀行等帳戶供友人匯款，而無須大費周章先辦理變更印
      鑑，是其所述，亦有可疑。
（四）況近年來詐欺案件頻傳，新聞媒體對於詐欺取財犯罪利用
      他人帳戶（俗稱人頭戶）以為取得詐欺款項之方法，且事
      後提領一空，致難以追查等情亦多有傳播，此已為臺灣社
      會經驗常見之情形。被告應知上開帳戶之存摺、提款卡及
      密碼與他人使用，該他人有將其所提供之帳戶用於取得詐
      欺犯罪之工具。再查詐欺集團對該帳戶之使用必係能確保
      帳戶之來源無虞，否則帳戶所有人如因遺失帳戶而申辦遺
      失，該詐欺集團費盡心思之詐騙所得豈非付諸流水，以詐
      欺集團之狡詐當不可能為此至愚之事，是顯見該詐欺集團
      成員使用上開帳戶之存摺、提款卡、密碼確係經被告同意
      。
（五）綜上，本件事證明確，被告幫助詐欺之犯行應堪認定，應
      依法論科。
二、被告提供帳戶存摺與他人為詐欺取財使用，雖並未參與詐欺
    取財之構成要件行為，然其顯係以幫助他人犯詐欺罪之意思
    ，實施詐欺取財構成要件以外之行為。是核被告所為，係犯
    刑法第30條第1項、第339條第1項之幫助詐欺取財罪。被告
    以幫助之意思，參與構成要件以外之行為，為幫助犯，爰依
    刑法第30第2項規定，依正犯之刑減輕之。原審認本件事證
    明確，依刑法第33 9條第1項、第30條、第41條第1項前段，
    刑法施行法第1條之1第1項、第2項前段，中華民國96年罪犯
    減刑條例第2條第1項第3款、第7條、第9條之規定，審酌被
    告因貪小利而提供銀行帳戶予詐欺集團使用，嚴重影響社會
    治安及金融交易秩序，增加被害人尋求救濟之困難，使詐欺
    犯罪不易查察及幫助詐欺所得財物價值及犯罪動機、目的、
    對於社會治安之危害程度及其犯罪後態度等一切情狀，量處
    被告有期徒刑4月，如易科罰金，以1,000元折算壹日，減為
    有期徒刑2月，如易科罰金，以1,000元折算壹日。其認事用
    法並無違誤，量刑亦屬妥適，被告猶執詞上開存摺遺失等情
    上訴，顯為卸責，實無可採。另公訴人上訴意旨認原審量刑
    過輕等語。然按關於刑之量定，係實體法上賦予法院得為自
    由裁量之事項，倘其未有逾越法律所規定之範圍，或濫用其
    權限，即不得任意指摘為違法，最高法院75年臺上字第7033
    號判例足資參照，且在同一犯罪事實與情節，如別無其他加
    重或減輕之原因，下級審量定之刑，亦無過重或失輕之不當
    情形，則上級審法院對下級審法院之職權行使，原則上應予
    尊重，即法官於有罪判決中，究應如何量處罪刑，為實體法
    賦予審理法官裁量之刑罰權事項，法官行使此項裁量權，自
    得依據個案情節，參諸刑法第57條所定各款犯罪情狀之規定
    ，於該法定刑度範圍內，基於合義務性裁量為之，乃憲法所
    保障法官獨立審判之核心，如非有裁量逾越或裁量濫用之明
    顯違法情事，自不得指摘其違法或不當，即使上級審對下級
    審裁量權之審查，亦應同此標準，方符憲法第80條所宣示獨
    立審判之真義。而原審量刑並無裁量逾越或裁量濫用之明顯
    違法情事，是上訴意旨請求撤銷原判決，均無理由，應予駁
    回。
據上論斷，應依刑事訴訟法第455條之1第1項、第3項、第368條
，判決如主文。
本案經檢察官賴慶祥到庭執行職務。
中　　華　　民　　國　　96　　年　　12　　月　　31　　日
　　　　　　　　　刑事第二庭審判長法  官  黃永勝
                                  法  官  楊坤樵
                                  法  官  張育彰
以上正本證明與原本無異。
本件不得上訴。
                                  書記官  林慶生
中　　華　　民　　國　　96　　年　　12　　月　　31　  日
附錄本判決論罪科刑法條：
中華民國刑法第339條
意圖為自己或第三人不法之所有，以詐術使人將本人或第三人之
物交付者，處五年以下有期徒刑、拘役或科或併科一千元以下罰
金。
以前項方法得財產上不法之利益或使第三人得之者，亦同。
前二項之未遂犯罰之。
